臺灣高等法院刑事判決　　　　　　　　　　　　　九十二年度上易字第三四三八號
　　上　訴　人
　　即　被　告　甲○○
　　選任辯護人　楊詠熙　律師
右上訴人因誣告案件，不服臺灣臺北地方法院九十二年度易字第一七○七號，中華民
國九十二年十月二十九日第一審判決（起訴案號：臺灣臺北地方法院檢察署九十二年
度偵字第八七二七號），提起上訴，本院判決如左：
    主  文
上訴駁回。
甲○○緩刑貳年。
    事  實
甲○○於民國八十八年間，將其所有臺灣省合作金庫民生支庫（下稱合庫民生支庫）
帳號五一八一五號支票五十三紙（票號0000000號、0000000號、00
00000號至0000000號、0000000號、0000000號、000
0000號、0000000號、0000000號、0000000號、0000
000號、0000000號、0000000號、0000000號）交予妻姐許
玲娜保管。九十一年十二月二十四日，明知上述支票並未遺失，而在臺北市○○○路
○段一二六號合庫民生支庫填具遺失票據申報書，虛構上開支票於當天在台北市內遺
失之事實，利用不知情之該支庫人員輾轉向台北市政府警察局、台北縣警察局提出，
未指定犯人而誣告他人涉嫌侵占遺失物。嗣因其中第0000000號支票經永欣報
關股份有限公司提示退票，為警循線查獲，經臺北市政府警察局南港分局移送臺灣臺
北地方法院檢察署檢察官偵查起訴。
    理  由
一認定犯罪事實所憑之證據及理由：
  (一)上訴人自承於前述時、地，利用合庫民生支庫人員向警提出遺失票據申報書，內
    載系爭五十三紙支票於九十一年十二月二十四日在台北市遺失，未指明犯人而求
    為偵辦侵占遺失物罪嫌，並有票據掛失止付通知書、遺失票據申報書在卷可佐。
  (二)前述申報遺失之票據，係由上訴人於八十八年間連同印章交付許玲娜保管，上訴
    人於九十年十二月中旬，並曾先後向許玲娜及其父許寬茂要求返還支票、印章，
    均遭拒絕，迭據證人許玲娜、許惠娜、許寬茂證述甚詳，足證上訴人提出申告當
    時，明知所訴系爭支票並未於九十一年十二月二十四日在台北市遺失，所犯事證
    已極明確。
二對於被告辯解之判斷：
  上訴人否認虛構事實誣告他人，辯稱：因許玲娜告知受託保管之票據遺失，誤信其
  事而為申告，並無犯罪故意云云。但所辯情節已為證人許玲娜所否認，上訴人就其
  所為積極抗辯事項，復未提出其他確實之反證以供調查，亦屬無從採信。況且即使
  依其為辯解，仍然無解於明知九十一年十二月二十四日未在台北市遺失系爭票據之
  事實認定，自不影響前開誣告罪責之成立。
三論罪及科刑之理由：
　(一)上訴人所為，係犯刑法第一百七十一條第一項之罪。其利用不知情之銀行職員向
    警誣告，為間接正犯。
  (二)原審據以論科，適用前揭法條及刑事訴訟法第二百九十九條第一項前段，罰金罰
    鍰提高標準條例第一條前段、第二條，量處拘役三十日，並諭知易科罰金之折算
    標準，經審酌上訴人因夫妻交惡，索還先前交付保管票據復遭拒絕，情急失慮謊
    報票據遺失觸法，及其在偵審中尚乏具體悔罪表現等一切情狀，認為認事、用法
    均無不當，量刑亦無不妥。上訴論旨仍執前詞否認犯罪，求予撤銷改判，為無理
    由，應予駁回。
  (三)依據卷附本院被告全國前案紀錄表所載，上訴人未曾受有期徒刑以上刑之宣告。
    本案係因一時失慮觸法，已如前述，經此科刑教訓應能知所警惕而不致再犯，所
    宣告之拘役以暫不執行為適當，併予宣告緩刑二年。
四程序上之判斷：
  上訴人經合法傳喚，無正當之理由不到庭，不待其陳述，逕行判決。
五適用之法律：
  (一)刑事訴訟法第三百六十八條，第三百七十一條。
  (二)刑法第七十四條第一款。
本案經檢察官劉靜婉到庭執行職務。
中　　　華　　　民　　　國　　九十三　　年　　　三　　　月　　三十一　　日
                              臺灣高等法院刑事第十八庭
                                  審判長法  官　吳　    敦
                                        法  官　梁  宏  哲
                                        法  官　林  勤  綱
右正本證明與原本無異。
不得上訴。
                                        書記官  王  增  華
中　　　華　　　民　　　國　　九十三　　年　　　四　　　月　　　一　　　日
附錄本案論罪科刑法條全文
刑法第一百七十一條
未指定犯人，而向該管公務員誣告犯罪者，處一年以下有期徒刑、拘役或三百元以下
罰金。
